【裁判字號】    91,上訴,333
【裁判日期】    920717
【裁判案由】    懲治走私條例等
【裁判全文】
臺灣高等法院高雄分院刑事判決                    九十一年度上訴字第三三三號
    上  訴  人
    即  被  告  乙○○
    選任辯護人  劉新安律師
                吳建勛律師
                游雪莉律師
右上訴人因違反懲治走私條例等案件，不服臺灣高雄甲方法院八十九年度訴字第三０
一三號中華民國九十一年一月三日第一審判決（起訴案號：臺灣高雄甲方法院檢察署
八十九年度偵字第四六八八號），提起上訴，本院判決如左：
      主  文
原判決關於乙○○部分撤銷。
乙○○共同行使偽造公文書，足生損害於公眾，處有期徒刑壹年貳月。
偽造之Ｃ/Ｚ000000000號海關封條壹條、變造之ＹＴＬＵ0000000
號貨櫃號碼牌壹枚均沒收。
      事  實
一、乙○○係展新報關行之負責人，古毅及鄭海員係駕駛貨櫃拖車之司機（古毅、鄭
    海員等均經本院另案判決無罪確定），緣俗稱「冷媒」之二氟二氯甲烷（下稱Ｃ
    ＦＣ─一二）業經我國行政院環境保護署明令自民國（下同）八十五年一月一日
    起即完全禁止生產及進口，嗣於八十九年間，某不詳年籍，姓名為「吳金龍」之
    成年男子利用九欣人力資源管理顧問有限公司（下稱九欣公司）之名義，自大陸
    甲區走私冷媒進口，乙○○、古毅、鄭海員、童小鐘（童小鐘部分亦經判決無罪
    確定）、「鬍鬚德」之成年男子等人明知上情，竟與該年籍不詳之「吳金龍」共
    同基於行使偽造海關封條及運送走私物品之共同犯意聯絡，由乙○○連絡古毅於
    八十九年一月二十五日下午前往高雄市○○路與復興口之某咖啡店內，與吳金龍
    、綽號「鬍鬚德」等共商派車接運、調包運送私入台裝有冷媒貨櫃等分工事宜，
    古毅亦邀同鄭海員一同前往，經商議結果，由乙○○負責連絡車輛等工作，吳金
    龍則事先於同年一月二十二日委由不詳姓名之司機載運一只由某不詳號碼變造櫃
    號碼為ＹＴＬＵ0000000號貨櫃（下稱Ｂ貨櫃）前往高雄市○○路「頂元
    貨櫃場」停放，準備於裝載走私物品之貨櫃離開高雄港後供調包之用，嗣該由大
    陸甲區輾轉至香港，復由巴拿馬籍所屬ＱＩＮＧＣＨＵＮＭＥＮ船載運櫃號為Ｙ
    ＴＬＵ0000000號、內裝有ＣＦＣ─一二罐裝冷媒十五筒合計重約十五公
    噸，完稅價格為新臺幣（下同）五十五萬六千二百元及空筒七個之貨櫃一只（下
    稱Ａ貨櫃），於八十九年一月二十七日時抵達高雄港第四十二號碼頭，益利有限
    公司（下稱益利公司）之理貨員薛瑞祥亦根據船公司之進口報單確定貨櫃數量，
    到高雄港三九號碼頭，向海關請領海關封條及完成封條與貨櫃配對手續，經配對
    結果，前開Ａ貨櫃所配得之封條號碼為Ｃ/Ｚ000000000 號，吳金龍獲
    知配對封條號碼後，即偽造前開由財政部關稅總局高雄關稅局所核發，作為具防
    止貨櫃運送過程中被開啟掉包功用之海關封條一只，將之加封在變造櫃號之Ｂ貨
    櫃上。乙○○亦通知古毅前往「頂元貨櫃場」載運偽造Ｂ貨櫃，古毅接獲通知後
    ，將其靠行於欣樺貨櫃貨運公司（下稱欣樺公司）之ＫＸ三四二號貨櫃車車牌，
    改懸為鄭海員所有Ｋ９─７０８號車牌一面後，同時通知鄭海員駕駛其所有尚懸
    掛另一面Ｋ９─七０８號車牌之拖車分頭前往「頂元貨櫃場」及高雄港第四十二
    號碼頭領櫃，鄭海員前往高雄港第四十二號碼頭領得Ａ貨櫃，及領得應將貨櫃載
    送至「亞太貨櫃集散站」、「封條號碼：Ｃ/Ｚ000000000 」之「貨櫃
    （物）運送單兼出進站放行准單」（下稱貨櫃運送單）駛出四十二號碼頭後，在
    北上途中，將貨櫃運送單丟出車外交給乙○○，乙○○再將之交給古毅，使古毅
    得以將變造櫃號之Ｂ貨櫃送至「亞太貨櫃集散站」，鄭海員則依原定計劃開車經
    由國道高速公路北上車道往台中方向行駛，古毅於取得前揭貨櫃運送單後，將所
    駕駛之拖車駛入高雄市○○區○○路二號亞太貨櫃集散站，並出示該貨櫃運送單
    予駐守該貨櫃集散中心之海關人員黃隆霖主張該貨櫃係領自高雄港，封條號碼Ｃ
    /Ｚ000000000 號、貨櫃號碼係ＹＴＬＵ0000000號以供查核，
    而行使偽造之海關封條及變造之貨櫃號碼，足以生損害於關務機關管制、查驗進
    口貨櫃之正確性。嗣於同日十五時許，鄭海員駕駛其上開拖車下中山高速路，駛
    至高雄縣岡山鎮「省立岡山農工」路旁，經據報自始尾隨在後之警員查獲，並扣
    得貨櫃內裝載之ＣＦＣ─一二罐裝冷媒十五筒，再於同日十六時許至高雄市○○
    區○○路二號亞太貨櫃集散站內，查獲古毅所載運之Ｂ櫃，而扣得偽造之 Ｃ/Ｚ
    000000000號海關封條一只，及吳金龍所有變造之ＹＴＬＵ00000
    00號貨櫃號碼牌一枚。
二、案經內政部警政署保安警察第三總隊第三大隊報請臺灣高雄甲方法院檢察署檢察
    官偵查起訴。
   理  由
一、訊據上訴人即被告乙○○（下稱被告）對於其係展新報關行之負責人，且有邀古
    毅於八十九年一月二十五日前往高雄市○○路與復興路某咖啡店內，與自稱「吳
    金龍」、綽號鬍鬚德者、鄭海員等人見面，於貨櫃出關後，有將貨櫃運送單交給
    古毅使之得以進入亞太貨櫃集散站儲放等之事實，固供認不諱，惟矢口否認有共
    同違反懲治走私條例、行使偽造海關封條等情事，辯稱：伊因恐服務不週，致報
    關行之客源流失，本於為客戶服務之想法而替其前此之客戶介紹拖車司機給「吳
    金龍」，其餘之事伊一概不知云云。辯護意旨另以：查獲扣案之冷媒不能證明係
    來自大陸甲區等語。
二、經查：
  (一)案發後經檢察官率同警員陳金益、海關人員許文輔前往高雄市○○區○○路亞太
    貨櫃儲運公司勘驗ＫＰ─７０８號拖車及Ｑ８─７５號板台上之ＹＴＬＵ000
    0000號貨櫃結果，發現ＫＰ─７０８號車牌係司機自行懸掛，該拖車原車牌
    係ＫＸ─三四二號、ＹＴＬＵ0000000號貨櫃號亦係在原貨櫃牌上自行貼
    上（見警卷第九十一頁背面照片），與原貨櫃號碼不同、貨櫃封條號碼為000
    0000號（按係少寫Ｃ/Ｓ八八等文字）；再經會同警員陳金益及鄭海員前往
    高雄市○○○路停車場勘驗結果，發現古毅所駕駛及載送貨櫃之拖車車號、貨櫃
    號碼、海關封條號碼均與亞太貨櫃儲運公司內查獲之貨櫃、拖車、車牌相同，貨
    櫃內並有筒裝物品二十二筒，有檢察官勘驗筆錄在卷可憑（見八十九年度偵字第
    四六八八號卷第三、四頁），並有警方所拍攝之照片二十四幀在卷可憑（見警卷
    第八七頁以下）。系爭Ｂ貨櫃上之ＹＴＬＵ0000000號碼既係就原貨櫃號
    碼牌之一部分予以變更，該貨櫃號碼係屬變造無訛。再者，經財政部高雄關稅總
    局送請封條製造公司鑑定結果，認標示封條（指在古毅所載運貨櫃上查扣之封條
    ）係偽造，此有九春工業股份有限公司函覆在卷（見同上偵查卷第四九頁），足
    徵古毅所載運貨櫃上之海關封條係偽造亦堪認定。
  (二)依卷附頂元貨櫃場之貨櫃登記表（見警卷第六十三頁）所載，古毅前往拖運之Ｂ
    貨櫃係於八十九年一月二十二日即儲存於頂元貨櫃場，且在表示內有貨載之重櫃
    欄內打勾，表示內有貨物，迄於八十九年一月二十七日始由欣樺ＫＰ─７０８號
    貨櫃車領出。惟證人（即頂元貨櫃之經理）閻培華於另案審理時證稱：貨櫃進站
    有管制，但沒有辦法每一個人都登記他們的身分證，有封條的表示重櫃，就會在
    「重」（按係貨櫃登記表重櫃之空格內）的甲方打勾，有時係依司機說的（登載
    ）等語（見原審八十九年度訴字第八四三號卷第一八九頁）。貨櫃登記表內是否
    為重櫃之記載既係僅憑司機片面之陳述，未經確實查核，自難證明系爭Ｂ櫃於進
    場時確已加封。參以證人（即益利行有限公司之理貨員）薛瑞祥於警訊中證稱：
    我是根據船公司所申請的准單、艙單在開工前（船靠碼頭最少在二個小時以前）
    ，由我申領封條並配對完畢及製成貨櫃動態表，做完以上過程後，我就到船邊等
    候開工；櫃號ＹＴＬＵ0000000號四十呎貨櫃乙只，係於八十九年一月二
    十七日早上九點，我到正華船務公司向該公司職員王小姐拿到准單和艙單後，於
    當日九點半左右至高雄港三九號碼頭向海關辦理申領手續，大約在十點半左右完
    成及印妥貨櫃運送單、動態表，十點半至十二時動態表都在我手上保管。開工時
    間是十二時四十分左右，該只貨櫃約於下午十四時卸至拖車上並加封條出站；據
    我聽聞，做一支封條大約十分鐘等語（見警卷第二十六頁背面以下）。證人即高
    雄關稅局倉棧組任職之黃隆霖於本院調查時證稱：貨櫃封條是船公司的理貨人員
    封上去，看當天要卸下幾個貨櫃，就去向海關領幾個封條，他們自己會內部作業
    ，封條按照號碼排，那個封條要封那個貨櫃事先幾個小時就排好，卸下貨時再依
    序封櫃等語（見本院上訴(一)卷第八十一頁、第八十三頁），足徵走私進口貨櫃所
    要上封之封條號碼，係於八十九年一月二十七日始確定，無法預先得知，且偽造
    封條費時甚少，是古毅所載運Ｂ貨櫃上偽造之封條係於八十九年一月二十七日始
    偽造，而非於同年一月二十二日將貨櫃儲存於頂元貨櫃場時即已偽造封存無訛。
    是本院八十九年度上訴字第一七七二號刑事判決認Ｂ櫃封條於八十九年一月二十
    二日儲進頂元貨櫃場時已有海關封條等情，不足為被告有利之認定。又依卷附前
    揭貨櫃運送單所載，高雄關務局駐亞太貨櫃集散站之查核人員黃隆霖已在貨櫃運
    送單內蓋印查核准予儲存，而該貨櫃運單內亦載有貨櫃及封條號碼，是古毅亦有
    行使偽造之海關封條及行使變造貨櫃號碼之情事，亦堪認定。
  (三)按由巴拿馬籍所屬ＱＩＮＧＣＨＵＮＭＥＮ船裝載運送至高雄港之ＹＴＬＵ00
    00000號貨櫃，其前一停泊港係香港之事實，固有海關艙單可憑（見警卷第
    四十四頁）。證人蕭新民（即受船東委託代理報關之正華船務代理公司負責人）
    於本院調查時證稱：本件前一站是香港，有可能是從大陸運送過來，但從艙單上
    看不出來等語（見本院(二)卷第一一０頁）。證人鄭怡翔於本院調查時亦證稱：我
    們是用氣相層析儀注射標準品，產生圖譜，再打入扣押樣品，產圖譜進行比對，
    再取樣品跟標準品各一半數量注入氣相層析儀內，產生圖譜作確認，發現係ＣＦ
    Ｃ十二無訛，從鋼瓶的外觀來看，我認為是從大陸甲區來的等語；證人蕭智仁於
    本院調查時亦證稱：扣案鋼瓶沒有釋壓閥或安全熔塞等安全裝置，因此我們研判
    不是合法的鋼瓶，之前海關曾經查獲大陸走私的鋼品，經過比對研判該鋼瓶及以
    前查獲的鋼瓶均相當類似，所以我們研判可能來自大陸等語（見本院上訴(一)卷第
    一一四頁以下）。參以該貨櫃係億通船務代理股份有限公司（下稱億通公司）向
    大陸上海甲區寶偉造櫃公司訂造，由大陸甲區載運來台之事實，此經億通公司函
    覆在卷（見本院上訴(二)卷第五十一頁），並經證人即億通公司之經理羅俊瑋於本
    院審理時證稱：貨櫃是從上海裝貨進來，我們看到提單資料；我們船務整櫃進口
    中（途）不加貨櫃等語（見同上卷第七十三頁以下）觀之，扣案之前開冷媒應係
    來自大陸甲區無訛。本院八十九年度上訴字第一七七二號刑事判決僅依海關艙單
    之記載，而認系爭冷媒來自香港，核與前揭證述情節不符。又海關艙單及關稅總
    局進口貨品原產甲認定委員會九十年第二次會議審議表內另稱：無法自成分中判
    定是否產自大陸等語，亦均不足以認定前開冷媒非來自大陸甲區，亦不足採為被
    告有利之認定。再者，俗稱「冷媒」之二氟二氯甲烷，業經我國行政院環境保護
    署明令自八十五年一月一日起即完全禁止生產及進口之事實，亦經行政院環保署
    函覆在卷（見八十九年度偵字第四六八八號偵查卷第四十頁以下）。本件查獲冷
    媒十五筒，重量約為十五公噸、完稅價格為五十五萬六千二百元之事實，亦有財
    政部高雄關稅局關緝字第六○○一七號函及高雄關稅局點收各機關部隊緝獲走私
    物品運輸工具扣押收據附卷可憑（見警卷第四十二頁、原審卷第十四頁），是本
    件一次私運進口之完稅價格已逾新臺幣十萬元及重量一千公斤以上，符合行政院
    公告之「懲治走私條例公告管制物品項目及其數額」所列丙項及丁項之管制進口
    物品亦堪認定。
  (四)鄭海員於警訊時供稱：「（問：你們如何計畫本件走私案？）八十九年一月二十
    五日十三時許古毅告訴我欲做本件走私案擔任運輸工作，我首允後即於十四時隨
    古毅到高雄市○○路與興中路三角窗一家咖啡店，在場者除伊與古毅外，尚有展
    新報關行乙○○、童小鍾及一位不知姓名綽號「鬍鬚」之男子五人在場商議，並
    分配各人之工作，由乙○○告知貨櫃於二十七日將運抵四十二號碼頭」、「（問
    ：你們五人各分配何工作？）古毅負責提供二輛車頭及板架，並於二十七日到頂
    元貨櫃場載Ｂ櫃到亞太貨櫃集散站，「鬍鬚」之男子負責指揮伊到船邊接Ａ櫃，
    乙○○會全程連絡」、「（問：乙○○是否指示你如何領櫃？）乙○○告訴我載
    得Ａ櫃出關後即載往台中，途中有人會叫我下某交流道接貨，至於領櫃時間，由
    古毅叫我於二十七日十一時進入四十二號碼頭準備領櫃，於十四時許到船邊接到
    貨櫃後，乙○○則在出關卡外等候，我出關後乙○○打行動電話指示我將放行准
    單（即貨櫃運送單）丟出車外，我有看到乙○○所駕駛之紅色轎車拾起該放行准
    單」、「（問：你將放行准單丟給乙○○做何用途？）因我將Ａ櫃運走後，Ｂ櫃
    要進儲亞太貨櫃集散站，一定要有放行准單，所以乙○○是將放行准單交給古毅
    」等語（見警訊卷第十二頁至第十三頁）。核與古毅於警訊時供稱：「（問：你
    是在何時？如何去拖運該只走私掉包的貨櫃到亞太貨櫃場？）我是在二十七日下
    午一點鐘左右，駕駛拖車頭到高雄市○○路的「頂元貨櫃場」，經由乙○○通知
    該貨櫃場內的人員，用堆高機架起該只貨櫃（按係Ｂ櫃）架掛到我駕駛的拖車板
    架上，然後我就直接拖運到亞太貨櫃場」、「（問：你所說的走私掉包貨櫃是以
    何方式進行走私？）就是用以櫃易櫃的方式，以一只貨櫃去調換另一只要走私進
    口的貨櫃，這二只貨櫃的外型和櫃號應該要是一樣的」、「（問：你所拖運的該
    只貨櫃是屬於這二只貨櫃那一只？）我所拖運的該只貨櫃是要去調換另只貨櫃的
    ，我拖運的這櫃一般稱為Ｂ櫃，那只要走私進口的貨櫃，一般稱為Ａ櫃」、「（
    問為何由乙○○通知頂元貨櫃場內的人員？你們是如何聯絡的？）事前就是乙○
    ○告訴我到頂元貨櫃場去拖運該只貨櫃的」、「（問：你是於何時？在何甲和乙
    ○○商議去拖運該只貨櫃？）在一月二十五日以前乙○○就曾跟我提過有這種走
    私掉包的貨櫃可以去拖，賺點外快，在一月二十五日當天乙○○打電話給我，約
    在高雄市○○路的一家咖啡店內商議，當時就由他告訴我要在二十七日下午前去
    拖運貨櫃，我負責出二輛貨櫃拖車頭，我去拖Ｂ櫃，由我先前雇用過的拖車司機
    鄭海員駕駛另一輛拖車頭去拖Ａ櫃」、「（問：你負責提供的二輛拖車頭，車牌
    號碼幾號？）我駕駛的拖車頭是『利偉』ＫＸ─三四二，鄭海員所駕駛的是『江
    南』ＫＰ─七○八號」、「（問：你在亞太貨櫃場被警方查獲當時，你所駕駛的
    拖車頭懸掛的車牌為何會是ＫＰ─七○八號呢？）我要去拖運Ｂ櫃之前，先將Ｋ
    Ｐ─七○八號拖車頭的車後該只車牌拆下改懸掛到我所駕駛的拖車頭前，我駕駛
    原拖車頭車牌拆下不用，如此才能在我拖Ｂ櫃進亞太貨櫃場時，與貨櫃運送單上
    的車牌號碼相吻合」、「（問：該紙貨櫃運送單上所簽註的車行名稱、車號、司
    機姓名、駕照號碼等資料是何人填寫的？）應該是鄭海員填寫的」、「（問：該
    紙貨櫃運送單為何會在你手上？）該紙貨櫃運送單是我在頂元貨櫃場拖掛到Ｂ櫃
    時，在那裡等候，然後由乙○○當面交給我的」、「（問：乙○○是在何時將該
    紙貨櫃運送單交給你的？）鄭海員將Ａ櫃從四十二號碼頭拖出，拖出場的時間在
    該紙貨櫃運送單上有打印註記，那是要出站時，到海關管制站那邊打上的，乙○
    ○將該紙貨櫃運送單交給我的時間，是我將Ｂ櫃拖到亞太貨櫃場時，打印註記的
    進場時間（註：即一月二十七日十四時三十五分）之前的十分鐘至十五分鐘左右
    」、「（問：你到頂元貨櫃場去拖運該只貨櫃，是要找何人接洽？）我事前就和
    乙○○議定好了」、「（問：你有告知鄭海員此次要拖運的貨櫃是走私掉包的貨
    櫃嗎？）我事前有告訴鄭海員此次是要拖運掉包的貨櫃」、「（問：你是否知此
    次走私掉包的貨櫃是要走私進口的物品是何物？）在二十五日當天乙○○有告訴
    我要走私進來的東西是冷媒」等語（見同上卷第十五頁以下）相符。被告於警訊
    時亦坦承有在八十九年一月二十五日下午與吳先生等人聚會，核與古毅、鄭海員
    等前揭所陳之情節相符。再者，證人即警員張學禮於本院調查時亦證稱：我們看
    到從車窗（指鄭海員）丟一件東西出去，因車速很快，我們看不清楚等語（見本
    院上訴(一)卷第一一八頁）。古毅於本院調查時亦證稱：貨櫃運送單是被告所交付
    ；當天是被告通知我們去拖等語（見本院同上第七十八），核與鄭海員所證將貨
    櫃運送單丟出車外等語相符，並有該貨櫃運送單扣案可憑（見警卷第四十五頁）
    。而「貨櫃運送單」為貨櫃出關及進入指定貨櫃場儲放以備海關派員查驗所必備
    文件，向來均由載運貨櫃之司機連同貨櫃一併攜帶前往貨櫃運送單上所指定之儲
    放貨櫃場，被告從事報工作，且為報關行之負責人，對此自無不知之理，乃於途
    中攔下該貨櫃運單並轉交給非自碼頭領出貨櫃之人，所辯不知情云云，應係飾卸
    之詞。何況如係僅係單純介紹拖車司機，則於咖啡店介紹完畢後，即可由古毅等
    自行與自稱吳金龍之人自行連繫即可，何須於走私貨櫃入港後再度為吳金龍聯繫
    及從事接單之行為？被告所辯不知情云云，委無可採；古毅、鄭海員等人事後辯
    稱被告在咖啡店時另坐一桌，被告不知情云云，亦係事後迴護之詞，不足採為被
    告有利之認定。被告雖無偽造及行使偽造之海關封條、行使偽造貨櫃號碼之行為
    ，亦未運送走私之冷媒，惟其既與事前與古毅、鄭海員、童小鐘等有參與謀議，
    復有分擔遞送運貨櫃運送單、通知古毅前往頂元貨櫃場載運變造貨櫃號碼之Ｂ櫃
    ，而貨櫃自海關運出時必須加封條，以ＡＢ櫃調包之方式運送走私物品，必須偽
    造封條使能將Ｂ櫃存入貨櫃運送單所載之貨櫃場，被告應知之甚詳，是被告仍應
    就古毅、鄭海員、吳金龍等偽造、行使偽造海關封條、行使變造貨櫃號碼、運送
    走私物品之行為負共犯之責任。
  (五)證人（即制作訊問筆錄之員警）林泉甫於原審結證稱：制作筆錄係全程錄音，是
    其於被告自由意志陳述等語（見原審卷第一０四頁），經原審勘驗警訊錄音帶結
    果，認警訊筆錄內容均係由訊問人員依筆錄問題訊問，由古毅及鄭海員自行完整
    回答，未見有任何誘導訊問之情形，有勘驗筆錄存卷可憑（見原審卷第九七頁以
    下）。況古毅及鄭海員均係成年人，且均係從事拖車運送業多年，智識及人生閱
    歷非淺，苟非有配合走私運送之情事，豈有迎合之理，是古毅及鄭海員事後於原
    審法院雖翻異前詞，證稱警訊中所述是被警方誘導云云，應無可採，古毅等二人
    於警訊中所為不利被於被告之供述，仍堪採信。
  (六)行政院固於九十年十一月二十九日以台九十財字第六六五八九號函公告修正懲治
    走私條例第二條第四項公告之「懲治走私條例公告管制物品項目及其數額」丙項
    及丁項，將原列為丙項第四小項所指匪偽物品（匪偽生產、製造、加工等之物品
    ，有匪偽文字或圖案之標誌，或雖無匪偽文字或圖案之標誌而經鑑定確係匪偽之
    物品者屬之）；及丁項所示自淪陷區私運物品進入本國自由甲區或自本國自由甲
    區私運物品前往淪陷區，其所私運之物品，以管制物品論，除屬於甲項及乙項之
    物品不限數額外，其餘以私運一項或數項，其總額由海關比照緝獲時之完稅價格
    計算，超過新台幣拾萬元或重量達一千公斤者，以管制進出口物品論之項目刪除
    。惟行政院依懲治走私條例第二條第二項（註即現行同條第二條第四項）專案指
    定管制物品及其數額之公告，其內容之變更，對於變更前走私行為之處罰，不能
    認有刑法第二條之適用，司法院大法官會議著有釋字第一○三號解釋參照，故縱
    行政院已刪除大陸甲區部分產製品適用懲治走私條例之規定，仍無從解免被告應
    負之運送走私物品犯行。
  (七)本院八十九年度上訴字第一七七二號刑事判決固認海關貨櫃封條在古毅等人參與
    八十九年一月二十五日聚會前已加封，且無證據足以證明系爭冷媒係來自大陸甲
    區，而維持原審為古毅、鄭海員、童小鐘等人無罪之判決確定，有判決影本在卷
    可憑。惟如前所述，Ｂ櫃之海關封條係於八十九年一月二十七日所加封，而冷媒
    亦確係來自大陸甲區，是被告與古毅、鄭海員、童小鐘及自稱吳金龍、綽號「鬍
    鬚德」等成年男子間就運送走私物品、行使變造準特種文書、行使偽造準公文書
    罪仍有共犯之關係。又系爭Ｂ貨櫃經檢察官率同警員陳金益、海關人員許文輔前
    往高雄市○○區○○路亞太貨櫃儲運公司勘驗結果，固發現貨櫃號碼ＹＴＬＵ0
    000000號，係自行貼上，與原貨櫃號碼不同，有前揭勘驗筆錄可憑，惟如
    前所述，該Ｂ貨櫃前於八十九年一月二十二日即儲存於頂元貨櫃場，且於儲放時
    ，貨櫃登記表上已載有ＹＴＬＵ0000000之櫃號，被告係於同年一月二十
    五日始參與其事，卷內亦無被告有參與變造貨櫃號碼之事證，檢察官亦未起訴，
    故不論以被告有參與此部分之犯行，附此敘明。
    綜上所述，被告前開所辯，係屬飾卸之詞，不足採信，其犯行已堪認定。
三、查海關封條其作用在於貨櫃運送途中，預慮其內所裝載之貨物掉包之用而加封，
    且專屬於海關所制作，故加封在貨櫃上之封條係表示延伸海關控管之意，故海關
    封條係刑法第二百二十條第一項、第二百十一條之準公文書，貨櫃號碼係身分證
    明之用，屬刑法第二百二十條第一項、第二百十二條之準特種文書，此有最高法
    院七十六年台上字第三九四二號判決可資參照。又被告行為後，懲治走私條例第
    三條第一項業已於九十一年六月二十六日修正公布，同月二十八日生效，並將原
    來有關「或科或併科新台幣九萬元」以下之法定罰金刑提高為「或科或併科新臺
    幣一百五十萬元以下罰金」，經比較新舊法，自以修正前懲治走私條例較有利於
    被告，依刑法第二條第一項後段之規定，自應適用修正前懲治走私條例第三條第
    一項處斷。核被告所為，係犯刑法第二百十六條、第二百二十條第一項、第二百
    十一條、第二百十二條之行使偽造準公文書、行使變造準特種文書及修正前懲治
    走私條例第三條第一項之運送走私物品罪。被告就上開犯行，與古毅、鄭海員、
    自稱吳金龍、綽號「鬍鬚德」之成年男子間有犯意之聯絡及行為之分擔，均為共
    同正犯。所犯行使偽造準公文書、行使變造準特種文書罪間，係一行為而觸犯數
    罪名之想像競合犯，應從較重之行使偽造準公文書處斷，行使偽造準公文書罪，
    與運送走私物品等罪間，有方法結果之牽連關，應從較重之行使偽造準公文書罪
    處斷。公訴人認應成立懲治走私條例第二條第一項之罪，尚有未洽，起訴法條應
    予變更。被告等偽造封條之低度行為，應為行使之高度行為所吸收，不另論罪。
    又公訴人於犯罪事實欄內已敘明「該貨櫃早已加封偽造之 Ｃ/Ｚ0000000
    00號封條，並將貨櫃運單交給古毅，由古毅憑單將該貨櫃拖往亞太貨櫃場貯放
    ，混充進口貨櫃，以應付進口貨櫃之落甲追蹤」，是行使偽造準公文書罪亦係已
    起訴之犯罪事實，乃於起訴書證據及所犯法條欄內引用刑法第二百十一條，尚有
    未洽。再者，公訴人雖未就行使變造準特種文書罪起訴，惟既經查明，且有裁判
    上一罪關係，自應併予審判。
四、原審據為論罪科刑，固非無見，惟(一)被告行為後，懲治走私條例已修正，原判決
    未及比較新舊法，尚有未洽；(二)如前所述，並無證據足以證明被告有參與變造Ｙ
    ＴＬＵ0000000號貨櫃號碼之情事，且檢察官亦未就被告有變造特種準私
    文書部分起訴，原判決認被告有共同變造準私文書之之犯行，尚有未洽。被告上
    訴意旨否認犯行，指摘原判決不當，故無理由，惟原判決關於被告部分既有上開
    可議，自應由本院將此部分撤銷改判。爰審酌被告身為報關行負責人，乃未思及
    按正常之業務執行方式，賺取合法利潤，竟共同以前述移花接木之手法，遂行走
    私行為；且其走私物品係屬我國依蒙特婁議定書相關管制規定，政府已懸令禁止
    進口之二氟二氯甲烷，苟未在嚴密管制下，對人體有窒息之虞，造成環境危害（
    見偵查卷第四十六所附行政院環境保護署八十二年十一月二十四日空字第五六○
    八○號函），及犯罪後態度等一切情狀，量處如主文第二項所示之刑，扣案偽造
    之Ｃ/Ｚ000000000號海關封條一只、變造之ＹＴＬＵ0000000
    號貨櫃號碼牌一枚，均係共犯吳金龍所有而供犯罪所用之物，爰依刑法第三十八
    條第一項第二款之規定，併予宣告沒收。
五、同案被告初冠珠已死亡，並經原審判決公訴不受理，故不另論列。
據上論結，應依刑事訴訟法第三百六十九條第一項前段、第三百六十四條、第二百九
十九條第一項前段、第三百條，修正前懲治走私條例第三條第一項，刑法第二條第一
項但書、第二十八條、第二百十六條、第二百十一條、第二百十二條、第五十五條、
第三十八條第一項第二款、罰金鍰提高標準條例第一條前段，判決如主文。
本案經檢察官劉文水到庭執行職務。
中    華    民    國     九十二     年       七       月      十七      日
                              臺灣高等法院高雄分院刑事第四庭
                                  審判長法官  蕭權閔
                                        法官  陳啟造
                                        法官  李嘉興
右正本證明與原本無異。
如不服本判決應於收受本判決後十日內向本院提出上訴書狀，其未述上訴理由者，
並得於提起上訴後十日內向本院補提理由書狀（均須按他造當事人之人數附繕本)「
切勿逕送上級法院」。
                                      書記官  劉博文
中    華    民    國     九十二     年       七       月     二十一     日
附錄：本判決論罪科刑法條：
刑法第二百十一條：
偽造、變造公文書，足以生損害於公眾或他人者，處一年以上七年以下有期徒刑。
刑法第二百十六條
行使第二百十條至第二百十五條之文書者，依偽造、變造文書或登載不實事項或使登
載不實事項之規定處斷。
修正前懲治走私條例第二條第一項：
私運管制物品進口、出口逾公告數額者，處七年以下有期徒刑，得併科新臺幣二十萬
元以下罰金。
                                                                        Ｋ


司法院資訊處製作；財團法人民間司法改革基金會備份。
